【裁判字號】    90,連易,3
【裁判日期】    900620
【裁判案由】    違反台灣地區與大陸地區人民關係條例
【裁判全文】
福建金門地方法院刑事判決                             九十年度連易字第三號
    公訴人  福建金門地方法院檢察署檢察官
    被  告  甲○○
            乙○○
            丙  ○
            丁○○
            戊○○
            己○○
            庚  ○
            辛○○
            壬○○
            癸  ○
            子○○
            丑○○
            寅○○
            卯○○
右列被告違反台灣地區與大陸地區人民關係條例案件，經檢察官聲請簡易判決處刑（
九十年度連偵字第九號（，本院連江簡易庭認不宜以簡易判決處刑，並適用通常程序
審判，本院判決如左：
    主  文
甲○○中華民國船舶船長，違反中華民國船舶非經主管機關許可，不得航行至大陸地
區之規定，處有期徒刑參月，如易科罰金以參佰元折算壹日。
乙○○、丙○、丁○○、戊○○、己○○、庚○、辛○○、壬○○、癸○、子○○、
丑○○、寅○○、卯○○均無罪。
    事  實
一、甲○○是中華民國福建省連江縣籍「惠民二三四七五號」漁船之船長，明知中華
    民國船舶未經主管機關許可，不得航行至大陸地區，竟違反上開規定，未獲船舶
    主管機關之許可，於民國九十年二月六日上午九時四十分許，駕駛該漁船從連江
    縣北竿鄉后沃漁港報關出海，搭載無犯意之乙○○、丙○、丁○○、戊○○、己○○、庚○、辛○○、壬○○、癸○、子○○、丑○○、寅○○、卯○○等十三
    人，擅自航行至大陸地區福建省黃岐港，上岸至福州、長樂等地，至同月十二日
    下午三時三十分許，該船返回連江縣南竿鄉芙蓉沃外海一百公尺附近海域時發生
    海難，被警救助後當場查獲。
二、案經行政院海岸巡防署海洋巡防總局第十海洋巡邏隊移送福建金門地方法檢察署
    檢察官偵查起訴。
    理  由
壹、有罪部分：
一、訊據被告甲○○對於前揭時日，未經主管機關許可，駕駛該漁船搭載乙○○、丙○、丁○○、戊○○、己○○、庚○、辛○○、壬○○、癸○、子○○、丑○○
    、寅○○、卯○○等十三人，從連江縣北竿鄉后沃漁港報關出海，擅自航行至大
    陸地區福建省黃岐港上岸至福州、長樂等地之事實，坦認屬實，核與乙○○、丙○、丁○○、丑○○於庭訊時證述情節，互核無訛，被告未經許可而駕駛漁船進
    入大陸地區，罪證明確，洵堪認定。
二、核被告所為，係違反台灣地區與大陸地區人民關係條例第二十八條第一項之規定
    ，而犯台灣地區與大陸地區人民關係條例第八十條第一項之中華民國船舶船長未
    經許可航行至大陸地區罪。爰審酌被告甲○○犯罪之動機、目的及犯罪後態度等
    一切情狀，量處如主文所示之刑，並諭知易科罰金之折算標準。
貳、無罪部分：
一、公訴意旨略以：被告乙○○、丙○、丁○○、戊○○、己○○、庚○、辛○○、
    壬○○、癸○、子○○、丑○○、寅○○、卯○○與同案被告即中華民國福建省
    連江縣籍「惠民二三四七五號」漁船之船長甲○○基於犯意之聯絡，未向主管機
    關申請許可，竟於民國九十年二月六日上午九時四十分許，共同駕駛該漁船從連
    江縣北竿鄉后沃漁港報關出海，擅自航行至大陸地區福建省黃岐港，並上岸至福
    州、長樂等地，至同月十二日下午三時三十分許，該船返回連江縣南竿鄉芙蓉沃
    外海一百公尺附近海域時發生海難，被警救助後當場查獲，因認被告乙○○、丙○、丁○○、戊○○、己○○、庚○、辛○○、壬○○、癸○、子○○、丑○○
    、寅○○、卯○○與船長甲○○涉有違反台灣地區與大陸地區人民關係條例第二
    十八條第一項之規定，依刑法第三十一條第一項之規定，認涉有台灣地區與大陸
    地區人民關係條例第八十條第一項之中華民國船舶船長未經許可航行至大陸地區
    之罪嫌。
二、按犯罪事實應依證據證據認定之，無證據不得推定其犯罪事實，刑事訴訟法第一
    百五十四條定有明文。又事實之認定，應憑證據，如未能發現相當證據，或證據
    不足以證明，自不能以推測或擬制之方法為裁判基礎（最高法院四十年台上字第
    八六號判例參照），又認定犯罪事實所憑之證據，雖不以直接證據為限，間接證
    據亦包括在內，然無論直接證據或間接證據，其為訴訟上之證明，須於通常一般
    之人均不致有所懷疑，而得確信其為真實之程度者，始得據為有罪之認定，倘其
    證明尚未達此一程度，而有合理之懷疑存在而無從使事實審法院得有罪之確信時
    ，即應由法院為諭知被告無罪之判決（最高法院七十六年台上字第四九八六號判
    例參照）。
三、本件公訴人認被告涉有上開犯行，係以被告自陳於民國九十年二月六日上午九時
    四十分許，搭乘共同被告甲○○所駕駛之漁船從連江縣北竿鄉后沃漁港報關出海
    ，航行至大陸地區福建省黃岐港，並上岸至福州、長樂等地之事實。訊據被告乙○○、丙○、丁○○、己○○、壬○○、丑○○固不否認前揭事實，惟查：
（一）按依刑法第三十一條第一項規定，因身分或其他特定關係成立之罪，其共同實
      施或教唆幫助者，雖無特定關係，仍以共犯論；又以自己共同犯罪之意思參與
      實施犯罪構成要件以外之行為，或以自己共同犯罪之意思，事先同謀，而由其
      中一部分人實施犯罪之行為者，均為共同正犯，司法院大法官會議解釋釋字第
      一○九號解釋參酌。次按中華民國船舶、航空器及其他運輸工具，非經主管機
      關許可，不得航行至大陸地區；又中華民國船舶、航空器或其他運輸工具所有
      人、營運人或船長、機長、其他運輸工具駕駛人違反第二十八條第一項規定者
      ，成立本條之罪，台灣地區與大陸地區人民關係條例第二十八條第一項、第八
      十條第一項訂有明文。揆諸前開條文及大法官會議解釋文意旨，成立台灣地區
      與大陸地區人民關係條例第八十條第一項罪之共同正犯，雖不限於親自參與實
      施犯罪構成要件之行為，惟必須以故意違反未經許可而航行至大陸地區之意思
      而同為謀意始得為之，經查：本件所查獲之連江縣籍「惠民二三四七五號」漁
      船，係由甲○○所駕駛，為該船之船長，業據被告己○○經隔離訊問稱：「..
      ... 後來我知道，甲○○有船去大陸，我就順便搭他的船去大陸」等語（見本
      院九十年度連簡字第二號民國九十年三月二十九日審判筆錄）及子○○經隔離
      訊問時稱：「... 我是順便搭甲○○的船去大陸拜拜」等語（見本院九十年度
      連簡字第二號民國九十年三月二十九日審判筆錄）與共同被告侯大於庭訊時
      供述「我是惠民二三四七五號漁船之船長，當時那些乘客搭我的船去大陸拜拜
      」等語大致相符，其餘共同被告乙○○、丙○、丁○○、己○○、壬○○、丑
      ○○於本院庭訊亦作相同之表示（見本院審判筆錄九十年五月三日），自應認
      為被告等人僅為單純搭乘共同被告甲○○之船舶航行至大陸，尚難僅以搭乘共
      同被告甲○○所駕駛之漁船航行至大陸地區福建省黃岐港之事實，率即認定被
      告等人與共同被告甲○○係故意違反未經許可而航行至大陸地區之意思同為謀
      意而為之，本院復查無其他積極證據足資證明被告確有公訴人所指此部分之犯
      行，其犯罪即屬不能證明，揆諸前開規定及說明，就此部分自應為被告無罪之
      諭知。
四、被告戊○○、庚○、陳金錄、癸○、子○○、寅○○、卯○○經合法傳喚，無正
    當理由不到庭，本院認係應諭知無罪之判決，爰不待其陳述，逕行判決。
據上論斷，應依刑事訴訟法第二百九十九條第一項前段、三百零六條、第三百零一條
第一項，台灣地區與大陸地區人民關係條例第二十八條第一項、第八十條第一項，刑
法第十一條前段，第四十一條第一項，罰金罰鍰提高標準條例第一項前段，第二條，
判決如主文。
本案經檢察官林圳義到庭執行職務。
中      華      民      國      九十    年      六      月      二十    日
                                        福建金門地方法院連江刑事庭
                                                法  官  顏  淑  惠
右判決正本證明與原本無異。
對於本件判決如有不服，應於收受送達後十日內向本院提出上訴書狀，上訴於福建高
等法院金門分院，並按他造當事人之人數附具繕本。
中      華      民      國      九十    年      六      月      二十    日
                                                書記官  林  仁  泰


司法院資訊處製作；財團法人民間司法改革基金會備份。
